【裁判字號】    97,交抗,933
【裁判日期】    970829
【裁判案由】    聲明異議
【裁判全文】
臺灣高等法院臺中分院交通事件裁定     97年度交抗字第933號
抗  告  人  交通部公路總局臺中區監理所豐原監理站
法定代理人  乙○○
異  議  人
即受處分人  甲○○
上列抗告人因受處分人違反道路交通管理處罰條例之聲明異議案
件，不服臺灣臺中地方法院中華民國97年7月9日所為裁定（97年
度交聲字第1947號），提起抗告，本院裁定如下：
    主  文
抗告駁回。
    理  由
一、原裁定意旨係以：異議人即受處分人甲○○於民國95年 8月
    18日凌晨1時50分，因酒後駕駛車牌號碼JG-6815號自用小客
    車，行經臺中縣豐原市○○路與成功路口前，遭警攔檢，測
    得其呼氣酒精濃度達每公升0.99毫克，為警掣單舉發，並移
    送臺灣臺中地方法院檢察署偵查，經該署檢察官認受處分人
    上開酒後駕車之行為，該當刑法第185條之3服用酒類不能安
    全駕駛動力交通工具而駕駛罪之構成要件，於95年9月27 日
    以95年度偵字第19959號為緩起訴處分確定，緩起訴期間為1
    年，其應於收受該署檢察官執行緩起訴處分命令通知書之日
    起1個月內，向國庫支付新臺幣（下同）6萬元，嗣依職權送
    請再議後，經臺灣高等法院臺中分院檢察署於95年10月31日
    駁回再議，前開緩起訴所附條件並由受處分人履行完畢，嗣
    於96年10月30日期滿未經撤銷緩起訴處分而實質確定等情，
    有前開緩起訴處分書、臺灣高等法院被告前案紀錄表、臺灣
    臺中地方法院檢察署檢察官執行緩起訴處分命令通知書影本
    、該署自行收納款項統一收據影本各一份附卷可稽。依前開
    說明，原處分關於罰鍰49,500元部分，受處分人既已依緩起
    訴處分內容向國庫支付 6萬元，即與受刑事處罰無異，就同
    一行為自不應再受行政裁罰，原處分機關交通部公路總局臺
    中區監理所豐原監理站不察，仍裁處受處分人前開罰鍰，即
    有違誤，因而將原處分關於罰鍰49,500元部分撤銷，並諭知
    前開撤銷部分不罰等語。
二、抗告意旨略以：緩起訴處分乃附條件之不起訴處分，亦即是
    不起訴之一種。檢察官為緩起訴處分時依刑事訴訟法第 253
    條之2第1項規定對被告所為之指示及課予之負擔，係一種特
    殊之處遇措施，並非刑罰，故本案經檢察官為緩起訴處分確
    定後，宜視同不起訴處分確定，抗告人依行政罰法第26條第
    2 項規定，就違反行政法上義務規定予以裁處，並無違誤云
    云。
三、經查：
  (一)本件受處分人上開違規行為已經臺灣臺中地方法院檢察署檢
    察官於95年9月27日以95年度偵字第19959號為緩起訴處分，
    緩起訴期間為 1年。並命受處分人於收到檢察官緩起訴處分
    命令通知書後1個月內，支付6萬元予國庫。該緩起訴處分於
    95年10月31日確定並於96年10月30日期滿，有臺中縣警察局
    舉發違反道路交通管理事件通知單、交通部公路總局臺中區
    監理所豐原監理站違反道路交通管理事件裁決書、上開緩起
    訴處分書、執行緩起訴處分命令通知書、繳款收據及臺灣高
    等法院被告前案紀錄表附卷足憑。
  (二)按行政罰法第第26條明定一事不二罰，依其立法理由觀之，
    「一行為同時觸犯刑事法律及違反行政法上義務規定時，由
    於刑罰與行政罰同屬對不法行為之制裁，而刑罰之懲罰作用
    較強，故依刑事法律處罰，即足資警惕時，實無為一事二罰
    再處行政罰之必要。且刑事法律處罰，由法院依法定程序為
    之，較符合正當法律程序，應予優先適用。但罰鍰以外之沒
    入或其他種類行政罰，因兼具維護公共秩序之作用，為達行
    政目的，行政機關仍得併與裁處。」故刑罰與行政罰，其處
    罰行為人違法行為之目的相同。若依刑事法律處罰，已足資
    警惕行為人時，實無為一事二罰再處行政罰之必要。刑事訴
    訟法第253條之2規定，命被告為金錢給付、勞務給付及處遇
    措施的部分，應得被告之同意 (因涉及被告之人身自由及財
    產的拘束，且產生未經裁判即終局處理案件之實質效果，自
    應考慮被告之意願）。上開金錢給付、勞務提供雖均不屬「
    刑罰」性質，但實質上均係對行為人的制裁，並且也造成行
    為人財產、自由、尊嚴等權利不利的影響。故本件檢察官所
    為對於受處分人為緩起訴處分，並命向國庫繳交 6萬元款項
    ，已產生實質刑罰之效果，與單純不起訴處分顯然有別甚明
    。是則，本件對於金錢裁罰部分，已依懲罰作用較強之刑事
    法律制裁後，即無再依行政法為相同處罰之必要。故原審法
    院將原處分關於罰鍰部分撤銷，諭知不罰，於法即屬有據，
    應予維持。抗告人之抗告意旨依上所述為無理由，應予駁回
    。
四、據上論結，應依道路交通案件處理辦法第26條，刑事訴訟法
    第412條，裁定如主文。
中    華    民    國    97    年     8    月    29    日
            交通法庭  審判長法  官  陳  紀  綱
                            法  官  姚  勳  昌
                            法  官  張  智  雄
上列正本證明與原本無異。
不得再抗告。
                            書記官  謝  雅  惠
中    華    民    國    97    年     9    月    1     日


司法院資訊處製作；財團法人民間司法改革基金會備份。
